臺灣高雄地方法院刑事判決　　　　　 100年度審易字第2697號
公　訴　人　臺灣高雄地方法院檢察署檢察官
被　　　告　王健偉
上列被告因侵占案件，經檢察官提起公訴（99年度調偵字第1668
號），嗣本院訊問被告後，因被告就其被訴事實為有罪之陳述，
經詢問被告及檢察官之意見後，合議庭裁定由受命法官依簡式審
判程序獨任審理，並判決如下：
    主  文
王健偉犯侵占罪，處有期徒刑肆月，如易科罰金，以新臺幣壹仟
元折算壹日。
    事實及理由
一、本件被告王健偉所犯為死刑、無期徒刑、最輕本刑為3年以
    上有期徒刑以外之罪，其於審判程序中就被訴事實為有罪之
    陳述，經本院告知簡式審判程序之旨，並聽取當事人意見後
    ，認宜進行簡式審判程序，爰依刑事訴訟法第273條之1第1
    項規定，裁定進行簡式審判程序，合先敘明。又簡式審判程
    序之證據調查，依刑事訴訟法第273條之2規定，不受同法第
    159條第1項審判外陳述排除之限制，再被告對於卷內之各項
    證據亦不爭執證據能力（本院卷第26頁背面、第27頁），故
    卷內所列之各項證據，自得作為證據，先予敘明。
二、本件犯罪事實及證據，除證據部分補充「被告於本院審理中
    之自白」外，餘均引用附件檢察官起訴書所載。
三、核被告王健偉所為，係犯刑法第335條第1項之侵占罪。又被
    告因傷害案件，經臺灣高等法院高雄分院以93年度上訴字第
    79號判處有期徒刑2年確定，嗣因感訓處分執行迄民國93年7
    月2日，因免予繼續執行出監，有期徒刑部分則經折抵感訓
    期間，於93年6月8日經檢察官簽結視為執行完畢等情，有臺
    灣高等法院被告前科紀錄表1份在卷可查，距本案犯罪時間
    已逾5年，不構成累犯，公訴意旨認本件應依刑法第47條第1
    項累犯之規定加重其刑，容有誤會，併此敘明。審酌被告為
    一己之私利，任意侵占告訴人邱命益所委託向朱俊光催討之
    債款，所為實有不該，惟念其犯後坦承犯行，態度良好，且
    與告訴人達成和解，此經被告與告訴人供陳在卷（見本院卷
    第27-28頁），及綜合考量被告犯罪動機、目的、手段、智
    識程度、生活狀況等一切情狀，爰酌情量處如主文所示之刑
    ，並諭知易科罰金之折算標準，以示懲儆。
據上論斷，應依刑事訴訟法第273條之1第1項、第299條第1項前
段、第310條之2、第454條第2項，刑法第335條第1項、第41條第
1項前段，刑法施行法第1條之1，判決如主文。
本案經檢察官王清海到庭執行職務。
中    華    民    國    100    年    9   月    23    日
                  刑事第十庭   法  官  張  震
以上正本證明與原本無異。
如不服本判決應於收受判決後10日內向本院提出上訴書狀，並應
敘述具體理由。其未敘述上訴理由者，應於上訴期間屆滿後20日
內向本院補提理由書(均須按他造當事人之人數附繕本)「切勿逕
送上級法院」。
中    華    民    國    100    年    9    月    23    日
                               書記官  邱家銘
附錄本判決論罪科刑之法條：
中華民國刑法第335條
意圖為自己或第三人不法之所有，而侵占自己持有他人之物者，
處5 年以下有期徒刑、拘役或科或併科1 千元以下罰金。
前項之未遂犯罰之。
附件：
臺灣高雄地方法院檢察署檢察官起訴書
                                    99年度調偵字第1668號
    被      告  王健偉  男  50歲（民國○○年○○月○○日生）
                        住高雄市○○區○○街56號3樓
                        居高雄市小港區○○○路21巷5號
                        國民身分證統一編號：Ｚ000000000號
上列被告因侵占案件，已經偵查終結，認應提起公訴，茲將犯罪
事實及證據並所犯法條分敘如下：
        犯罪事實
一、王健偉前因傷害案件經法院判處有期徒刑2 年確定，嗣因感
    訓處分執行迄民國93年7月1日，因免予繼續執行出監，有期
    徒刑部分則經折抵感訓期間，視為執行完畢。王健偉於99年
    3 月22日前某日，在高雄市○○路某傢俱行內，與邱命益達
    成協議，由王健偉代邱命益向其債務人朱俊光收取新臺幣（
    下同）200 萬元債務，且為便利王健偉代其收取債款，在林
    上人之見證下，與王健偉通謀虛偽簽訂債權轉移憑證切結書
    ，而形式上將對朱俊光之債權移轉予王健偉，作為其代邱命
    益向朱俊光催討債務之憑據。嗣朱俊光於同年3 月22日，在
    高雄市美濃區春香咖啡廳內，在朱俊光友人鍾彥良見證下，
    以總額70萬元之代價清償對邱命益之200 萬元債務，朱俊光
    並當場將上開70萬元債款交與受邱命益委託收取債款之王健
    偉。詎王健偉取得前揭款項後，竟基於意圖為自己不法所有
    之犯意，將之侵吞入己。嗣因王健偉始終避不見面，邱命益
    發覺有異，向朱俊光查證後始悉上情。
二、案經邱命益告訴偵辦。
        證據並所犯法條
一、證據清單及待證事實：
  ┌──┬───────┬───────────────┐
  │編號│     證據清單 │      待證事實                │
  ├──┼───────┼───────────────┤
  │ (一) │被告王健偉於本│被告固坦承有受告訴人邱命益之委│
  │    │署偵詢時之供述│託，代向朱俊光收取200 萬元之債│
  │    │。            │款，並與告訴人簽立債權轉移憑證│
  │    │              │切結書，而形式上取得對朱俊光之│
  │    │              │債權，嗣於99年3 月22日，以總額│
  │    │              │70萬元之代價與朱俊光達成和解，│
  │    │              │清償其對告訴人200 萬元債務等事│
  │    │              │實，惟矢口否認有何侵占犯行，辯│
  │    │              │稱：「當天我們開二台車三個人，│
  │    │              │我和劉德耀一台車以及綽號阿忠之│
  │    │              │人開另一台車，我們三個人到美濃│
  │    │              │的咖啡店，朱俊光當場拿70萬給我│
  │    │              │，我拿到70萬元後，我就拿給阿忠│
  │    │              │，後來阿忠把錢拿到他的車上，阿│
  │    │              │忠說他要去辦事，之後阿忠失蹤了│
  │    │              │，不知道阿忠的真實姓名」云云。│
  │    │              │惟查：被告既與朱俊光約定於上述│
  │    │              │時、地協商債款償還事宜，則陪同│
  │    │              │當事人到場處理者理應係如劉德耀│
  │    │              │、鍾彥良等與當事人互為熟稔之人│
  │    │              │，然被告對「阿忠」之真實姓名、│
  │    │              │年籍均毫無所知，卻邀其一同前往│
  │    │              │，顯與常情不符；再被告亦自陳與│
  │    │              │「阿忠」不熟，則其既對「阿忠」│
  │    │              │不熟，卻捨其熟識之劉德耀不為交│
  │    │              │託，反將為數不小之70萬元交予不│
  │    │              │熟之「阿忠」保管，被告對一不熟│
  │    │              │之人卻有如此之信任，實令人匪夷│
  │    │              │所思；縱被告上開違情之舉為真，│
  │    │              │嗣其得知「阿忠」當日欲先行離開│
  │    │              │之際，亦應將所暫交付保管之70萬│
  │    │              │元取回後，再由其離開，然被告卻│
  │    │              │任其身攜所委管之70萬元離去，益│
  │    │              │發令人無法置信！況本署屢命被告│
  │    │              │查報可資調查之線索，均無法提出│
  │    │              │，是該「阿忠」是否真有其人，即│
  │    │              │難查證；從而，其所辯「阿忠」之│
  │    │              │人顯屬虛妄之幽靈抗辯，不足採信│
  │    │              │。綜上，被告所辯，無非事後卸責│
  │    │              │之詞，要無可採。被告犯嫌應堪認│
  │    │              │定。                          │
  ├──┼───────┼───────────────┤
  │ (二) │告訴人邱命益於│其經林上人之引薦，委託被告王健│
  │    │本署偵詢時之指│偉代向朱俊光收取200 萬元債款，│
  │    │訴。          │嗣被告以70萬元與朱俊光和解後，│
  │    │              │卻未將所代為收取之70萬元交返等│
  │    │              │事實。                        │
  ├──┼───────┼───────────────┤
  │ (三) │證人林上人於本│證明被告經由其引薦而受告訴人之│
  │    │署偵詢時之證詞│委託，代向朱俊光收取200 萬元債│
  │    │。            │款之事實；佐證被告與告訴人間所│
  │    │              │簽之債權轉移憑證切結書僅形式上│
  │    │              │移轉之事實。                  │
  ├──┼───────┼───────────────┤
  │ (四) │證人朱俊光於本│證明其對告訴人邱命益之200 萬元│
  │    │署偵詢時之證詞│債務，以70萬元和解清償，並於犯│
  │    │。            │罪事實欄所示時、地當場交付70萬│
  │    │              │元現金予被告，在場尚有鍾彥良見│
  │    │              │證等事實；佐證被告代告訴人收取│
  │    │              │債款70萬元後，未將之交付告訴人│
  │    │              │之事實。                      │
  ├──┼───────┼───────────────┤
  │ (五) │證人劉德耀於本│證述其於犯罪事實欄所述之時、地│
  │    │署偵詢時之證詞│，陪同被告與朱俊光協調告訴人委│
  │    │。            │託被告收取之200 萬元債款，末以│
  │    │              │70萬元與朱俊光達成和解，朱俊光│
  │    │              │並當場交付70萬元債款予被告，而│
  │    │              │被告旋將之交予「阿忠」保管，「│
  │    │              │阿忠」卻捲款潛逃至大陸等語；佐│
  │    │              │證被告代告訴人取得70萬元債款後│
  │    │              │，未將債款交予告訴人之事實。雖│
  │    │              │證人劉德耀證稱被告將70萬元交予│
  │    │              │「阿忠」保管云云，然劉德耀係被│
  │    │              │告熟識之友人，是其證詞是否有偏│
  │    │              │袒被告之處，已屬有疑；再「阿忠│
  │    │              │」係證人劉德耀之友人，惟身為友│
  │    │              │人之劉德耀亦無法提供「阿忠」之│
  │    │              │真實姓名、年籍，又稱「阿忠」已│
  │    │              │逃至大陸，顯無法提供任何其他資│
  │    │              │訊供本署查證「阿忠」其人，故是│
  │    │              │否真有「阿忠」之人，仍有疑問，│
  │    │              │故證人劉德耀此部分之證詞並無其│
  │    │              │他積極證據相佐，不可盡採。    │
  ├──┼───────┼───────────────┤
  │ (六) │債權轉移憑證切│佐證告訴人指訴之全部犯罪事實。│
  │    │結書、98年度訴│                              │
  │    │字第1622號民事│                              │
  │    │聲請狀及所附之│                              │
  │    │債務和解契約書│                              │
  │    │、面額200萬元 │                              │
  │    │本票、民事陳明│                              │
  │    │暨撤回訴訟狀等│                              │
  │    │影本。        │                              │
  └──┴───────┴───────────────┘
二、核被告所為，係犯刑法第335條第1項之侵占罪嫌。又被告曾
    受有期徒刑之執行，於93年7月1日執行完畢之事實，有本署
    刑案資料查註紀錄表及矯正簡表各1 份在卷可參，其於有期
    徒刑執行完畢後5 年內故意再犯本案有期徒刑以上之罪，為
    累犯，請依刑法第47條規定加重其刑。
三、依刑事訴訟法第251條第1項提起公訴。
    此  致
臺灣高雄地方法院
中    華    民    國    100    年    7    月    25    日
                        檢  察  官   郭  武  義
上正本證明與原本無異
中    華    民    國   100    年    7     月    29    日
                        書  記  官
參考法條：中華民國刑法第335條第1項
中華民國刑法第335條
（普通侵占罪）
意圖為自己或第三人不法之所有，而侵占自己持有他人之物者，
處 5 年以下有期徒刑、拘役或科或併科 1 千元以下罰金。
前項之未遂犯罰之。